【裁判字號】    95,訴,3890
【裁判日期】    950915
【裁判案由】    損害賠償等
【裁判全文】
臺灣臺北地方法院民事判決              95年度訴字第3890號
原      告  捷威聯運國際有限公司
法定代理人  丙○○
訴訟代理人  陳隆律師
複代理人    丁○○
被      告  傑威國際運通股份有限公司（原名：捷威國際運通
              股份有限公司）
法定代理人  甲○○
訴訟代理人  鄭旭
            乙○○
上列當事人間損害賠償等事件，本院於民國95年8月25日言詞辯
論終結，判決如下：
    主  文
原告之訴駁回。
訴訟費用由原告負擔。
    事實及理由
壹、程序方面：
    按訴狀送達後，原告不得將原訴變更或追加他訴，但擴張或
    減縮應受判決事項之聲明者，不在此限，民事訴訟法第255
    條第1項第3款定有明文。經查，本件原告於起訴時請求判命
    被告不得使用「捷威國際運通股份有限公司」為其公司名稱
    。嗣於95年8月18日擴張請求判命被告不得使用「捷威國際
    運通股份有限公司」或「傑威國際運通股份有限公司」為其
    公司名稱。揆諸前開規定，應予准許，合先敘明
貳、原告主張：原告「捷威聯運國際有限公司」於民國90年9月
    14日經核准設立，所營事業為海運承攬運送業，而被告公司
    於93年8月17日方核准設立，所營事業包括海運承攬運送業
    、航空貨運承攬業及國際貿易業，其名稱原為「捷威國際運
    通股份有限公司」，兩家公司不但特取名稱「捷威」二字完
    全相同，且名稱中業務部分「聯運」及「運通」亦極為近似
    ，兩家公司名稱中並均有「國際」二字，極易使人誤認兩家
    公司為相同公司。兩家均於基隆港區從事海運承攬業，亦均
    為台北市海運承攬運送商業同業公會之會員，自被告開始營
    業以來，原告公司客戶於繳費、開立發票等發生混淆之情事
    亦屢見不鮮。又因海運承攬業必須強制加入海運承攬業同業
    公會，而台北市海運承攬運送商業同業公會之最新會員名冊
    中亦將兩造公司並列，更易造成同行及客戶間之混淆，嗣後
    被告雖於原告提起本件訴訟後將公司名稱變更為「傑威國際
    運通股份有限公司」，惟其對外懸掛之公司名稱招牌仍為「
    捷威國際運通股份有限公司」，被告僅係將其公司名稱中之
    「捷威」變更為「傑威」，二者在字音上仍完全相同，在字
    意上亦高度相似，在一般客觀交易上，對於一般交易對象在
    普通注意之情況下仍易使人產生混同或誤認之虞。已經設立
    登記之公司，如經他公司冒用或故用類似之名稱，而為不正
    之競爭者，即屬姓名權之侵害，本件原告之姓名權受侵害已
    如上述，故原告自得提起本件訴訟請求禁止被告使用之，以
    維護交易安全及原告姓名權之保障。又法人名稱之保護與自
    然人並無不同，故民法第19條之規定自應擴張適用於法人，
    為此爰依民法第19條之規定提起本件訴訟等語。並聲明：被
    告不得使用「捷威國際運通股份有限公司」或「傑威國際運
    通股份有限公司」為其公司名稱。
、被告則以：被告公司名稱業於95年4月13日變更為「傑威國
    際運通股份有限公司」，被告公司之招牌業已改為「傑威國
    際運通股份有限公司」等語資為抗辯。並聲明：駁回原告之
    訴。
肆、得心證之理由：
  一、本件原告主張原告「捷威聯運國際有限公司」於90年9月
      14日經核准設立，所營事業為海運承攬運送業，而被告公
      司於93年8月17日方核准設立，所營事業包括海運承攬運
      送業、航空貨運承攬業及國際貿易業，其名稱原為「捷威
      國際運通股份有限公司」，嗣後被告於原告提起本件訴訟
      後將公司名稱變更為「傑威國際運通股份有限公司」等情
      ，業據其提出原告公司基本資料查詢、被告公司基本資料
      查詢等件為證，並經本院依職權向臺北市政府函調被告公
      司之登記資料，被告對之亦不爭執，應堪信為實在。
  二、原告另主張被告雖於原告提起本件訴訟後將公司名稱變更
      為「傑威國際運通股份有限公司」，惟其對外懸掛之公司
      名稱招牌仍為「捷威國際運通股份有限公司」等情，則為
      被告所否認，並經被告於最後言詞辯論期日提出照片為證
      ，證明被告公司之招牌業已改為「傑威國際運通股份有限
      公司」，原告對於被告上開抗辯，並不爭執，應堪信被告
      上開抗辯為可採。
  三、按民法第19條僅規定，姓名權受侵害者，得請求法院除去
      其侵害，並得請求損害賠償。至於公司得否與其他公司使
      用相同或類似名稱，民法並未設有相關規定，應依特別法
      （公司法）加以處理。
  四、公司法第18條第1項於79年11月10日原規定：「同類業務
      之公司，不問是否同一種類，是否同在一省（市）區域以
      內，不得使用相同或『類似』名稱。」，90年11月12日修
      正公佈之公司法第18條第1項則修正為「公司名稱，不得
      與他公司名稱相同。二公司名稱中標明不同業務種類或可
      資區別之文字者，視為不相同。」，其修正理由為「為配
      合行政革新及簡化登記程序，公司營業項目之登記，除載
      明許可業務外，其餘毋庸登記，公司名稱之預查，自應與
      經營之業務脫鉤，僅就公司名稱本身加以審查，爰修正第
      一項．．．」。至於原告所舉最高法院48年度（原告誤為
      40年）台上字第1715號判例、71年度台上字第747號判決
      ，均係該條修正前相關裁判，既然公司法於90年已刪除不
      得使用「類似」名稱之規定，上述裁判已無適用餘地。
  五、原告雖又主張被告僅係將其公司名稱中之「捷威」變更為
      「傑威」，二者在字音上仍完全相同，在字義上亦高度相
      似，在一般客觀交易上，對於一般交易對象在施以普通注
      意之情況下仍易使人產生混同或誤認之虞。然按司法院院
      解字第1131號解釋謂「僅讀音相類似，不能即認為仿用」
      ，因此公司名稱字異而音相同，不能即認為相同。何況依
      公司法第18條第1項規定二公司名稱中有可資區別之文字
      者，視為不相同。本件原告名稱為「捷威聯運國際有限公
      司」與被告名稱「傑威國際運通股份有限公司」依通體觀
      察方式，很容易區別，自應視為不相同，此可參酌中央主
      管機關所定「公司名稱及業務預查審核準則」第6條規定
      。
  六、從而，原告主張其姓名權被侵害，得依民法第19條請求除
      去云云，於法不合，應予駁回。
伍、又本件事證已臻明確，兩造其餘攻擊防禦方法及未經援用之
    證據，經本院斟酌後，認為均不足以影響本判決之結果，爰
    不一一論述，併此敘明。
陸、據上論結，本件原告之訴為無理由、依民事訴訟法第78條，
    判決如主文。
中    華    民    國    95    年    9     月    15    日
                  民事第四庭    法  官  陳文正
以上正本係照原本作成
如對本判決上訴，須於判決送達後20日內向本院提出上訴狀
中    華    民    國    95    年    9     月    15    日
                                書記官  黃菀茹


司法院資訊處製作；財團法人民間司法改革基金會備份。
